【裁判字號】    95,簡,86
【裁判日期】    951019
【裁判案由】    政府採購法
【裁判全文】
臺灣雲林地方法院刑事簡易判決  
                                         95年度簡字第86號
公  訴  人    臺灣雲林地方法院檢察署檢察官
被      告    宏洋開發股份有限公司
兼代表人      李應坼
被      告    胡世榮
上二人共同
選任辯護人    羅裕欽律師
被      告    真心蓮坊股份有限公司
上一人代表人  陳金枝  女  43歲（民國00年00月00日生
                      身分證統一編號：Z000000000號  
                      住苗栗縣苑裡鎮○○里0鄰00○0號
被      告    呂水源  男  40歲（民國00年0月00日生）
                      身分證統一編號：Z000000000號  
                      住同上
被      告    呂雨秦  女  42歲（民國00年0月0日生）
                      身分證統一編號：Z000000000號  
                      住同上
被      告    張曉梅  女  34歲（民國00年0月0日生）
                      身分證統一編號：Z000000000號  
                      住同上
上四人共同
選任辯護人    徐履冰律師 
被      告    黃山景觀設計有限公司
                      設桃園縣中壢市○○里○○路000巷00號1
                      樓 
兼上一人
代表人        姜春樹  男  37歲（民國00年0 月0 日生）
                      身分證統一編號：Z000000000號  
                      住桃園縣中壢市○○里00鄰○○路0段00
○○○○○            號 
選任辯護人    徐履冰律師
被      告    吳大權  男  34歲（民國00年0月00日生）
                      身分證統一編號：Z000000000號  
                      住台中縣大甲鎮○○里○○路000巷0弄0
                      號
選任辯護人    歐東洋律師
被      告    高鐵工業股份有限公司
                      設台中縣大甲鎮○○里○○路000號
兼上一人
代表人        周阿娥  女  53歲（民國00年00月00日生）
                      身分證統一編號：Z000000000號  
                      住苗栗縣苑裡鎮○○里00鄰○○000號
上二人共同
選任辯護人    徐明珠律師
上列被告等因違反政府採購法案件，經檢察官提起公訴（95年度
偵字第735 號），被告等自白犯罪，本院合議庭認為宜以簡易判
決處刑，裁定適用簡易程序，逕以簡易判決處刑如下：
    主  文                                              
李應坼、胡世榮共同意圖影響採購結果，借用他人名義投標，各
處有期徒刑壹年，均緩刑貳年。
呂水源、呂雨秦、張曉梅、吳大權共同意圖影響採購結果，借用
他人名義投標，各處有期徒刑陸月，如易科罰金以銀元佰元即
新臺幣玖佰元折算壹日，均緩刑貳年。
周阿娥、姜春樹意圖影響採購結果，容許他人借用本人名義及證
件投標，各處有期徒刑陸月，如易科罰金以銀元佰元即新臺幣
玖佰元折算壹日，均緩刑貳年。
宏洋開發股份有限公司，其廠商之代表人，因執行業務犯政府採
購法之罪，科罰金新臺幣肆萬元；又其廠商之從業人員，因執行
業務犯政府採購法之罪，科罰金新臺幣肆萬元。應執行罰金新臺
幣柒萬元。
真心蓮坊股份有限公司，其廠商之從業人員，因執行業務犯政府
採購法之罪，科罰金新臺幣肆萬元；又其廠商之受雇人，因執行
業務犯政府採購法之罪，科罰金新臺幣萬元；又其廠商之受雇
人，因執行業務犯政府採購法之罪，科罰金新臺幣萬元；又其
廠商之受雇人，因執行業務犯政府採購法之罪，科罰金新臺幣
萬元。應執行罰金新臺幣拾貳萬元。
高鐵工業股份有限公司，其廠商之代表人，因執行業務犯政府採
購法之罪，科罰金新臺幣肆萬元。
黃山景觀設計有限公司，其廠商之代表人，因執行業務犯政府採
購法之罪，科罰金新臺幣肆萬元。
    事    實
一、(一)李應坼係宏洋開發股份有限公司（下稱宏洋公司）負責人
      暨代表人。胡世榮係宏洋公司副總經理暨從業人員。呂水
      源係真心蓮坊股份有限公司（下稱真心蓮坊公司）實際負
      責人（陳金枝係該公司名義負責人）暨該公司從業人員。
      呂雨秦係真心蓮坊公司監察人兼採購人員、張曉梅係真心
      蓮坊公司股東兼企劃人員、吳大權係真心蓮坊公司業務員
      兼設計人員，均為真心蓮坊公司之受雇人、周阿娥係高鐵
      工業股份有限公司（下稱高鐵公司）負責人暨代表人。姜
      春樹係黃山景觀設計有限公司（下稱黃山公司）負責人暨
      代表人。緣李應坼為謀取「雲林縣二崙鄉埤塘公墓納骨塔
      公共造產事業委外營運管理」（以下簡稱埤塘公墓委外營
      運工程）招標案之不法利益，使其經營之宏洋公司得以順
      利得標，竟與胡世榮共同基於意圖影響採購之犯意聯絡，
      由李應坼於民國92年2 月間，指示胡世榮於同年3 月24日
      成立宏洋公司，並覓妥2 家廠商參與陪標。胡世榮遂於92
      年5 、6 月間，透過同有上開犯意聯絡之吳大權與呂水源
      約定，由呂水源覓妥2 家廠商參與陪標，待宏洋公司標得
      上開工程後，將部份工程委其承攬。呂水源基此竟與李應
      坼、胡世榮、吳大權共同基於上開犯意聯絡，於94年10月
      間指示亦有上開犯意聯絡之呂雨秦、張曉梅，配合李應
      坼、胡世榮向高鐵公司、黃山公司借牌陪標上開工程。
    (二)92年11月初，張曉梅基於上開犯意聯絡在投標文件「規費
      支付計劃表」虛擬規費報價後（規費即業者需繳納鄉公所
      之報價均低於宏洋公司所列之報標），持往黃山公司，向
      姜春樹表示欲借用其公司名義及證件投標，姜春樹因與其
      熟識，而容許其借用公司名義及證件投標，另投標所須檢
      附押標金新臺幣（下同）200 萬元部分，則由張曉梅提供
      現金170 萬，再向姜春樹借得30萬元後，由黃山公司開立
      第一商業銀行大湳分行支票（票號EH0000000 ，抬頭二崙
      鄉公所）1 紙作為押標金後，交由張曉梅委託不知情張春
      德投標；呂雨秦基於上開犯意聯絡亦在投標文件「規費支
      付計劃表」虛擬規費報價後（規費報價均低於宏洋公司所
      列之報標），持往高鐵公司，向周阿娥表示欲借用其公司
      名義及證件投標，周阿娥因與其熟識，而容許其借用公司
      名義及證件投標。
    (三)92年11月25日上午9 時30分許，雲林縣二崙鄉辦理上開工
      程開標作業，開啟標封後，審標人員發現黃山公司營業項
      目無「殯葬服務業」，判定黃山公司不合格，喪失投標資
      格；另黃山公司營業項目無「殯葬服務業」、未檢附押標
      金，判定黃山公司不合格，喪失投標資格，最後由宏洋公
      司得標。
二、案經嘉義市調查站移送臺灣雲林地方法院檢察署檢察官偵查
    起訴。
    理  由
一、訊據被告李應坼、胡世榮、呂水源、呂雨秦、張曉梅、吳大
    權、周阿娥、姜春樹對上揭犯罪事實均坦承不諱，並有宏洋
    公司設立登記表、協力廠商意願書、規費支付計畫表、委任
    書、經營計畫書各1 份; 黃山公司採購投標廠商資格證件審
    查表、規費支付計畫表、委任書、經營計畫書各1 份; 高鐵
    公司採購投標廠商資格證件審查表、規費支付計畫表、委任
    書、經營計畫書各1 份在卷可稽，被告等犯行均洵堪認定，
    應依法論科。
二、新舊法比較部分
    查被告等行為後，刑法已於94年2 月2 日修正公布，並於95
    年7 月1 日施行，其中與本案有關者，有修正第2 條、第28
    條、第41條、第33條、第74條等規定。按行為後法律有變更
    者，適用行為時之法律，但行為後之法律有利於行為人者，
    適用最有利於行為人之法律，現行刑法第2 條第1 項定有明
    文。此條規定乃與刑法第1 條罪刑法定主義契合，而貫徹法
    律禁止溯及既往原則，係規範行為後法律變更所生新舊法律
    比較適用之準據法，是刑法第2 條本身雖經修正，但刑法第
    2 條既屬適用法律之準據法，本身尚無比較新舊法之問題，
    應一律適用裁判時之現行刑法第2 條規定以決定適用之刑罰
    法律，先予辨明。又以本次刑法修正之比較新舊法，應就罪
    刑有關之共犯、未遂犯、想像競合犯、牽連犯、連續犯、結
    合犯，以及累犯加重、自首減輕暨其他法定加減原因（如身
    分加減）與加減例等一切情形，綜其全部罪刑之結果而為比
    較，最高法院95年5 月23日著有95年度第8 次刑庭會議決議
    可資參照。經查：
  1.被告李應坼、胡世榮、呂水源、吳大權、呂雨秦、張曉梅等
    行為後，刑法第28條：「二人以上共同實施犯罪之行為者，
    皆為正犯」，已修正為「二人以上共同實行犯罪之行為者，
    皆為正犯」，新法僅作定義上之修正，使適用更為明確，不
    生新舊法比較問題，無現行刑法第2 條第1 項之適用，應適
    用新法。
  2.本件被告行為時刑法第41條第1 項前段規定：「犯最重本刑
    5 年以下有期徒刑以下之刑之罪，而受6 個月以下有期徒刑
    或拘役之宣告，因身體、教育、職業、家庭之關係或其他正
    當事由，執行顯有困難者，得以1 元以上3 元以下折算一日
    ，易科罰金。」又受刑人行為時之易科罰金折算標準，修正
    前罰金罰鍰提高標準條例第2 條前段（現已刪除）規定，就
    其原定數額提高為100 倍折算1 日，則本件被告行為時之易
    科罰金折算標準，應以銀元100 元以上300 元以下折算1 日
    ，經折算為新臺幣後，應以新臺幣300 元以上900 元以下折
    算為1 日。惟95年7 月1 日修正公布施行之刑法第41條第1
    項前段則規定：「犯最重本刑為五年以下有期徒刑以下之刑
    之罪，而受六個月以下有期徒刑或拘役之宣告者，得以新臺
    幣一千元、二千元或三千元折算一日，易科罰金。」是修正
    後刑法易科罰金折算標準已由銀元100 元以上300 元以下即
    新臺幣300 元以上900 元以下折算1日，提高為以新臺幣1,0
    00 元、2,000 元或3,000 元折算1 日，比較修正前後之易
    科罰金折算標準，以95年7 月1 日修正公布施行前之規定，
    較有利於受刑人，則應依刑法第2 條第1 項前段，適用修正
    前刑法第41條第1 項前段規定，定其折算標準。
  3.本件被告等行為後刑法第74條緩刑之規定已有修正，依修正
    後刑法第2 條第2 項規定，非拘束人身自由之保安處分，適
    用裁判時之法律，故無新舊法比較問題，應適用95年7 月1 
    日修正生效之緩刑規定。
  4.政府採購法第87條第5 項法定刑為罰金部分：被告行為後，
    刑法第33條第5 款業經修正，修正後刑法第33條第5 款規定
    「罰金：新臺幣一千元以上，以百元計算之。」，與修正前
    刑法第33條第5 款規定「罰金：一元以上。」不同。比較新
    舊法結果，以舊法較有利於行為人，故依刑法第2 條第1 項
    前段規定，本案關於政府採購法第87條第5 項之法定刑罰金
    部分，自應適用行為時之法律即修正前刑法第33條第5 款規
    定。
三、(一)核被告李應坼、胡世榮、呂水源、吳大權、呂雨秦、張曉
      梅所為，均係犯政府採購法第87條第5 項前段之意圖影響
      採購結果，而借用他人名義及證件投標罪。
    (二)被告周阿娥、姜春樹所為，係犯政府採購法第87條第5 項
      後段之意圖影響採購結果，容許他人借用本人名義及證件
      投標罪。
    (三)被告李應坼、胡世榮、呂水源、吳大權、呂雨秦、張曉梅
      等人，就上開所犯政府採購法第87條第5 項前段之犯行間
      有犯意聯絡及行為分擔，均為共同正犯。
    (四)爰審酌被告李應坼、胡世榮、呂水源、吳大權、呂雨秦、
      張曉梅、周阿娥、姜春樹之犯行均有礙政府採購制度之公
      平、公正性及採購之效率、功能與採購品質之確保，惟被
      告等於犯後均坦承犯行，已有悔意，態度良好，及其等之
      犯罪動機、目的、手段、行為分擔輕重，在被告宏洋公司
      、被告真心蓮坊公司、被告高鐵公司、被告黃山公司所居
      之職位等一切情狀，分別量處如主文所示之刑，並依修正
      前刑法第41條第1 項前段，諭知被告呂水源、呂雨秦、張
      曉梅、吳大權、周阿娥、姜春樹之易科罰金折算標準。另
      被告李應坼、胡世榮、呂水源、吳大權、呂雨秦、張曉梅
      、周阿娥、姜春樹，前均未曾因故意犯罪受有期徒刑以上
      刑之宣告，有其等臺灣高等法院被告前案紀錄表各1 份附
      卷可稽，經此刑之宣告後，均應知警惕，信無再犯之虞，
      本院因認均以暫不執行其刑為當，爰均宣告緩刑2 年，以
      啟自新。
    (五)被告李應坼係宏洋公司代表人。被告胡世榮係宏洋公司副
      總經理暨從業人員。被告呂水源係真心蓮坊公司實際負責
      人暨該公司從業人員。被告呂雨秦係真心蓮坊公司監察人
      兼採購人員、被告張曉梅係真心蓮坊公司股東兼企劃人員
      、被告吳大權係真心蓮坊公司業務員兼設計人員，均為真
      心蓮坊公司之受雇人。被告周阿娥、姜春樹等人，分別係
      高鐵公司、黃山公司等廠商之代表人，而犯政府採購法前
      揭之罪，依同法第92條規定，分別量處被告宏洋公司、真
      心蓮坊公司、高鐵公司、黃山公司，主文所示之罰金，並
      均依刑法第51條第7款，定其等之應執行刑。
據上論斷，應依刑事訴訟法依刑事訴訟法第449 條第2 項、第3
項、第299 條第1 項前段，政府採購法第87條第5 項、第92條、
刑法第11條前段，第2 條第1 項前段、第28條、第74條、第51條
第7 款，修正前刑法第33條第5 款，修正前刑法第41條第1 項前
段，罰金罰鍰提高標準條例第1 條前段，刪除前罰金罰鍰提高標
準條例第2 條，判決如主文。
中    華    民    國    95    年    10    月    19    日
                  刑事第一庭    法  官  楊昱辰
以上正本證明與原本無異。
如不服本判決，應於判決送達後10日內，向本院提出上訴狀。
                                書記官  黃秋萍

中    華    民    國    95    年    10    月    25    日
附錄法條：
政府採購法第87條
（強迫投標廠商違反本意之處罰）
意圖使廠商不為投標、違反其本意投標，或使得標廠商放棄得標
、得標後轉包或分包，而施強暴、脅迫、藥劑或催眠術者，處1
年以上7 年以下有期徒刑，得併科新臺幣3 百萬元以下罰金。
犯前項之罪，因而致人於死者，處無期徒刑或7 年以上有期徒刑
；致重傷者，處3 年以上10年以下有期徒刑，各得併科新臺幣3
百萬元以下罰金。
以詐術或其他非法之方法，使廠商無法投標或開標發生不正確結
果者，處5 年以下有期徒刑，得併科新臺幣1 百萬元以下罰金。
意圖影響決標價格或獲取不當利益，而以契約、協議或其他方式
之合意，使廠商不為投標或不為價格之競爭者，處6 月以上5 年
以下有期徒刑，得併科新臺幣1 百萬元以下罰金。
意圖影響採購結果或獲取不當利益，而借用他人名義或證件投標
者，處3 年以下有期徒刑，得併科新臺幣1 百萬元以下罰金。容
許他人借用本人名義或證件參加投標者，亦同。
第 1 項、第 3 項及第 4 項之未遂犯罰之。
政府採購法第92條
（廠商之代理人等違反本法，廠商亦科罰金）
廠商之代表人、代理人、受雇人或其他從業人員，因執行業務犯
本法之罪者，除依該條規定處罰其行為人外，對該廠商亦科以該
條之罰金。

司法院資訊處製作；財團法人民間司法改革基金會備份。
